臺灣臺北地方法院民事判決　　　　　　 100年度訴字第1796號
原　　　告　聯邦商業銀行股份有限公司
法定代理人　李憲章
訴訟代理人　林家毅
被　　　告　林昭秀
訴訟代理人　陳在源律師
上列當事人間清償借款事件，經本院於民國100 年8 月16日言詞
辯論終結，判決如下：
    主  文
被告應給付原告新臺幣捌萬元，及自民國九十七年十一月四日起
至清償日止，按年息百分之十九點七一計算之利息。
原告其餘之訴駁回。
訴訟費用由被告負擔十分之一，餘由原告負擔。
    事實及理由
一按當事人得以合意定第一審管轄法院。但以關於由一定法律關
  係而生之訴訟為限。前項合意，應以文書證之，民事訴訟法第
  24條定有明文。本件依兩造簽訂之保證書約定條款第5 條約定
  ，雙方合意以臺灣臺北地方法院為第一審管轄法院，本院自應
  有管轄權，首先敘明。
二原告起訴主張：訴外人沈杰於民國82年間邀同被告為連帶保證
  人，向原告請領信用卡（卡號：0000000000000000），約定沈
  杰得持上開信用卡至特約商店消費，但應於當期繳款截止日前
  清償，或以循環信用方式繳付最低應繳金額，如未按期清償，
  即按年利率19.71%計算利息，被告則應就沈杰持有之聯合信用
  卡、VISA卡、MasterCard卡或其他信用卡期間（包括繼續換卡
  後持卡期間）發生之一切債務負連帶清償之責，被告並於82年
  9 月23日簽立保證書暨約定條款（下稱系爭保證契約）。詎沈
  杰持卡消費後未依約繳付本息，至97年11月3 日止，尚積欠本
  金新臺幣（下同）57萬4,026 元及利息5 萬7,455 元，合計63
  萬1,481 元，屢經催討，未獲受償，爰依信用卡約定條款第2
  條第3 項，及連帶保證之法律關係提起本件訴訟。並聲明：被
  告應給付原告63萬1,481 元，及其中57萬4,026 元自97年11月
  4 日起至清償日止，按年息19.71%計算之利息。
三被告則以：其雖在系爭保證書上簽名，同意擔任連帶保證人，
  惟沈杰當時取得之信用額度為8 萬元，縱使原告日後換卡或持
  有其他信用卡，亦應以同一條件即信用額度8 萬元為限，不包
  括原告所提高超過8 萬元部分之額度。而原告提高沈杰之信用
  額度，並未通知被告，被告就逾8 萬元部分之債務無庸負責等
  語，資為置辯。並聲明：原告之訴駁回。
四沈杰於82年間邀同被告為連帶保證人，向原告請領信用卡，約
  定沈杰得上開信用卡至特約商店消費，但應於當期繳款截止日
  前清償，或以循環信用方式繳付最低應繳金額，如未按期清償
  ，即按年利率19.71%計算利息，首次核准額度為8 萬元，被告
  並於82年9 月23日簽立保證書暨約定條款（即系爭保證契約）
  。系爭保證書約定：「連帶保證人對以上之記載均屬事實，並
  願就信用卡申請人沈瑞煌（即沈杰）先生身分證字號Ｚ0000000
  00（含附卡申請人）持有貴行（即原告）之聯合信用卡、VISA
  卡、MasterCard卡或其他信用卡期間（包括繼續換卡後持卡期
  間）發生之一切債務負連帶保證人責任，並同意履行本保證書
  背面所載約定條款。」。嗣原告於89年3 月核准沈杰金援卡之
  申請，額度提高為10萬元，94年2 月又核准微風聯名卡之申請
  ，額度提高為41萬元。沈杰持卡消費後未依約繳付本息，至97
  年11月3 日止，尚積欠本金57萬4,026 元及利息5 萬7,455 元
  ，合計63萬1,481 元等情，有信用卡申請資料暨審核表、金援
  卡優先核准簡易申請書、微風聯名卡申請書、系爭保證書暨約
  定條款、歷史帳單查詢等在卷可憑（見本院卷第63頁、第64頁
  、第65頁、第54-55 頁、第67-84 頁），且為兩造不爭執，堪
  認屬實。
五原告依系爭保證契約請求被告就沈杰對原告之信用卡消費債務
  負連帶保證人責任，為被告否認，並以上開情詞置辯。則本件
  爭點厥為：被告就沈杰對原告逾8 萬元部分之信用卡消費債務
  是否應負連帶保證責任？經查：
(一)按保證人與債權人約定，就債權人與主債務人間所生一定債之
  關係範圍內之不特定債務，預定最高限額，由保證人保證之契
  約，學說上稱為最高限額保證。此種保證契約如定有期間，在
  該期間內所生約定範圍內之債務，不逾最高限額者，均為保證
  契約效力所及；如未定期間，保證契約在未經保證人依民法第
  754 條規定終止或有其他消滅原因以前，所生約定範圍內之債
  務，亦同。故在該保證契約有效期間內，已發生約定範圍內之
  債務，縱因清償或其他事由而減少或消滅，該保證契約依然有
  效，嗣後所生約定範圍內之債務，於不逾最高限額者，債權人
  得請求保證人履行保證責任，最高法院著有77年臺上字第943
  號判例意旨可資參照。依系爭保證書上開記載可知，系爭保證
  契約未定期間，被告就沈杰持有原告核發之各類信用卡有效期
  間內（包括換卡之持卡期間），所發生之不特定信用卡消費債
  務，應負連帶保證責任，而沈杰於82年首次核准信用額度為8
  萬元，系爭保證契約之最高限額保證責任即為8 萬元，是原告
  依系爭保證契約，請求被告給付8 萬元本息部分，為有理由，
  應予准許。
(二)惟保證人對於保證債務應負責任範圍，以簽約時約定範圍為限
  ，嗣後發卡銀行提高信用額度、利率、違約金計算方式，或增
  加保證人責任等，如未經保證人同意契約變更內容，保證人就
  超過原約定範圍者，不負保證責任。本件兩造簽訂系爭保證契
  約時，被告所負之最高限額保證責任為8 萬元，原告雖於89年
  3 月核准沈杰金援卡之申請，額度提高為10萬元，94年2 月又
  核准微風聯名卡之申請，額度提高為41萬元，而與沈杰合意變
  更信用卡契約之內容，但原告就上開契約變更之事實既未通知
  被告，更未經被告同意就逾8 萬元部分之額度仍負保證之責，
  自不得以其與沈杰間之契約關係，主張系爭保證契約之限額併
  予提高。從而，被告抗辯其僅就8 萬元部分之保證債務負履行
  之責，核屬有據，原告依系爭保證契約請求被告就沈杰對原告
  逾8 萬元部分之主債務負連帶負清償之責，即無理由，不應准
  許。
六綜上所述，原告本於系爭保證契約之法律關係，請求被告給付
  8 萬元，及自97年11月4 日起至清償日止，按年息19.71%計算
  之利息部分為有理由，應予准許。至原告逾此部分請求，則為
  無理由，應予駁回。
七本件事證已臻明確，兩造其餘攻擊防禦方法，及未予援用之證
  據，經本院斟酌後，認均不足以影響本判決之結果，自無逐一
  詳予論駁之必要，附此敘明。
八訴訟費用負擔之依據：民事訴訟法第79條。
中    華    民    國   100    年    8     月    31    日
                  民事第六庭    法  官  邱蓮華
以上正本係照原本作成。
如對本判決上訴，須於判決送達後20日內向本院提出上訴狀。如
委任律師提起上訴者，應一併繳納上訴審裁判費。
中    華    民    國   100    年    8     月    31    日
                                書記官  黃曼琳